臺灣高等法院刑事裁定
111年度毒抗字第952號
抗  告  人  
即  被  告  張子傑





上列抗告人因違反毒品危害防制條例案件，不服臺灣臺北地方法
院中華民國111年9月26日所為之裁定(111年度毒聲字第587號)，
提起抗告，本院裁定如下：
    主  文
抗告駁回。
    理  由
一、原裁定意旨略以：
    抗告人即被告張子傑（下稱被告）基於施用第二級毒品甲基
    安非他命之犯意，於民國109年2月7日某時，在臺北市○○區○
    ○路00○0號，施用甲基安非他命1次，此為被告於警詢及偵訊
    時坦承不諱，且被告所遭採集之尿液，經檢驗結果確呈安非
    他命、甲基安非他命陽性反應，可認有上開施用第二級毒品
    犯行。又被告前因施用毒品案件，經送觀察、勒戒後，嗣於
    104年5月18日因無繼續施用毒品傾向出所等情，有本院被告
    前案紀錄表可考，是被告本案施用二級毒品犯行距離上開最
    近1次觀察勒戒執行完畢釋放已逾3年，即應依毒品危害防制
    條例第20條第3項、第1項之規定，裁定令被告入勒戒處所觀
    察、勒戒等語。
二、抗告意旨略以：
    被告對於本案施用第二級毒品坦承在卷，且距離前次施用毒
    品之時間已逾7年，尚難因此認被告有長期施用毒品，而無
    法以戒癮治療之方式戒治毒癮。又被告現為家中主要經濟支
    柱，除負擔房租及女兒之扶養費外，並需協助母親之生活開
    銷，倘若被告執行觀察勒戒，被告母親及女兒將頓失經濟來
    源，檢察官未見及此，遽然聲請觀察、勒戒有違比例原則 
    ，原裁定疏未審酌檢察官裁量有上開瑕疵，逕為准許觀察、
    勒戒之裁定，自有未洽。
三、經查：
  ㈠按成年被告施用第一、二級毒品者，檢察官應聲請法院裁定
    ，令被告入勒戒處所觀察、勒戒，其期間不得逾2月；又依
    前項規定為觀察、勒戒執行完畢釋放後，3年後再犯第10條
    之罪者，適用本條前2項之規定，毒品危害防制條例第20條
    第1項、第3項分別定有明文。
　㈡被告於警詢時及偵訊中已坦承有於上開時、地施用甲基安非
    他命1次（毒偵2741卷第5頁至第8頁反面，毒偵7605卷第107
    至108頁），且其經警採集之尿液，以EIA酵素免疫分析法初
    步檢驗，再以GC/MS氣相層析質譜儀法、LC/MS/MS液相層析
    串聯質譜儀法確認檢驗結果，呈現安非他命、甲基安非他命
    陽性反應，亦有台灣檢驗科技股份有限公司濫用藥物檢驗報
    告、新北市政府警察局受採集尿液檢體人姓名及檢體編號對
    照表（毒偵2741卷第10頁、第11頁）在卷可稽 。足認被告
    確有上開施用第二級毒品犯行。
　　茲被告因施用毒品案件，前經臺灣臺北地方法院（下稱原審
    ）以103年度毒聲字第424號裁定送觀察、勒戒，於104年5月
    18日因無繼續施用毒品傾向出所，並經臺灣臺北地方檢察署
    檢察官以104年度毒偵緝字第76號為不起訴處分確定，有本
    院被告前案紀錄表在卷可查，依上開說明，被告既經觀察、
    勒戒執行完畢3年後再犯本案施用毒品犯行，原審裁定令被
    告入勒戒處所觀察、勒戒 ，本屬適法，原無何違誤可言。
　㈢至於被告抗告意旨，雖仍以上開情詞置辯，但查：
　1.按97年4月30日修正公布之毒品危害防制條例第24條第1項，
    採行「觀察、勒戒」與「緩起訴之戒癮治療」並行之雙軌模
    式；上開立法政策既係以併行之雙軌模式，應認有賦與檢察
    官依裁量行使之職權，而檢察官是否給予施用毒品者為附命
    完成戒癮治療之緩起訴處分，自得本於毒品危害防制條例第
    24條之規定及立法目的，依行政院所頒之「毒品戒癮治療實
    施辦法及完成治療認定標準」，選擇實施對象、內容、方式
    與執行之醫療機構，妥為斟酌、裁量而決定，法院原則上應
    尊重檢察官職權之行使，僅就檢察官之判斷有違背法令、事
    實認定有誤或其裁量有重大明顯瑕疵等事項為有限度之低密
    度審查（最高法院103年度台上字第2464號判決意旨及本院
    暨所屬法院106年法律座談會刑事類提案第37號研討結論意
    旨參照）。
　2.本件被告前因施用毒品案件，經原審裁定送觀察、勒戒，因
    無繼續施用毒品傾向出所，並經檢察官為不起訴處分確定後
    ，又因多次施用毒品案件，經原審判刑確定並執行完畢，並
    有其他案件尚待偵查、審理及執行，有本院被告前案紀錄表
    可稽，可認被告不但毒癮深重，再犯率甚高，且因他案之訴
    訟進度影響，可能會有不克到場接受戒癮治療之情形，自難
    期待被告可完成戒癮治療，應認本件不適宜為戒癮治療之緩
    起訴處分，則檢察官認本件被告不適於戒癮治療，而向法院
    聲請裁定觀察、勒戒，應已為個案之具體斟酌、裁量後始予
    決定，法院僅得依法裁定令入勒戒處所執行觀察、勒戒，尚
    無自由斟酌以其他方式替代之權 。至於被告之個人及家庭
    生活狀況等，與其是否應受觀察、勒戒無關。被告抗告意旨
    無非執詞需照顧母親及女兒之生活，而請求為附命戒癮治療
    之緩起訴處分，自不可採。
四、綜上所述，被告提起本件抗告，對原裁定予以指摘，難認有
    據，不足以推翻原裁定之適法性，所提抗告，為無理由，應
    予駁回。
據上論斷，應依刑事訴訟法第412條，裁定如主文。
中　　華　　民　　國　　111 　年　　10　　月　　27　　日
                  刑事第十一庭  審判長法　官  張江澤
                                      法　官  郭惠玲
                                      法　官  梁志偉
以上正本證明與原本無異。
不得再抗告。
                                      書記官  林明慧
中　　華　　民　　國　　111 　年　　10　　月　　28　　日